臺灣屏東地方法院民事判決　　　　　　　　96年度訴字第63號
原　　　告　第一產物保險股份有限公司
法定代理人　乙○○
訴訟代理人　甲○○
被　　　告　丁○○
上列當事人間請求損害賠償事件，本院於民國96年6 月22日言詞
辯論終結，判決如下：
    主  文
被告應給付原告新臺幣壹佰伍拾萬元，及自民國九十五年十二月
八日起至清償日止，按週年利率百分之五計算之利息。
訴訟費用由被告負擔。
    事實及理由
一、本件被告經合法通知，未於言詞辯論期日到場，核無民事訴
    訟法第386 條各款所列情形，爰依原告之聲請，由其一造辯
    論而為判決。
二、原告起訴主張：訴外人張申祈自民國95年6 月12日起，以其
    車牌號碼：3420-FC 號之自小客車（下稱系爭汽車）向原告
    投保1 年期強制汽車責任保險（下稱系爭強制責任險），而
    於95年9 月9 日將系爭汽車交由被告駕駛，途經屏東縣竹田
    鄉○巷村○○路102 號前，因酒後駕車、無照駕駛及行駛不
    慎之故，竟碰撞受害者潘順娥所騎乘之車牌號碼：PHZ-149
    號之重型機車（下稱系爭機車），致潘順娥傷重不治死亡。
    本件事故發生於系爭強制責任險之保險期間內，原告遂依系
    爭強制責任險契約給付潘順娥之母戊○○、夫丙○○及子林
    展鵬、女林誼柔（以下統稱潘順娥遺屬）共計新臺幣（下同
    ）1,500,000 元之保險給付，並依強制汽車責任保險法第29
    條第1 項之規定，代位潘順娥遺屬所得主張之損害賠償請求
    權向被告請求等語。並聲明：被告應給付原告1,500,000 元
    ，及自支付命令送達翌日（即95年12月8 日）起至清償日止
    ，按週年利率百分之5 計算之利息。被告則未於言詞辯論期
    日到庭辯論，復未以任何書狀提出答辯。
三、查張申祈自95年6 月12日起，以系爭汽車向原告投保系爭強
    制責任險，並將系爭汽車交由被告駕駛，而被告於前揭時、
    地，因其酒後駕車、無照駕駛及行駛不慎之故，碰撞系爭機
    車，致潘順娥傷重不治死亡。且上開事故發生於系爭強制責
    任險之保險期間內，原告已依系爭強制責任險契約給付潘順
    娥遺屬共1,500,000 元之保險給付等情，有強制汽車保險計
    算書（理賠）2 紙、道路交通事故現場圖1 紙、臺灣屏東地
    方法院檢察署相驗屍體證明書1 紙及屏東縣警察局道路交通
    事故調查卷宗1 份等件附卷可稽（見本院卷宗第3 頁、第6
    頁、第7 頁、第26頁至第68頁），而被告經合法通知無正當
    理由未於言詞辯論期日到場，亦未提出書狀作何聲明或陳述
    ，依民事訴訟法第280 條第3 項：「當事人對於他造主張之
    事實，已於相當時期受合法之通知，而於言詞辯論期日不到
    場，亦未提出準備書狀爭執者，準用第1 項規定」，及同條
    第1 項前段：「當事人對於他造主張之事實，於言詞辯論時
    不爭執者，視同自認」等規定，自應視為被告業已對前開事
    實自認，是應堪信為真實。進而，本院所應審究者厥為：（
    一）原告得否依據強制汽車責任保險法第29條第1 項之規定
    代位向被告請求損害補償金？（二）若是，其項目及金額若
    干？茲析述本院之見解如下：
（一）按因故意或過失不法侵害他人之權利者，負損害賠償責任
      ，民法第184 條第1 項前段定有明文。查被告因過失致被
      害人潘順娥死亡之事實，已如前述，揆諸前開規定，被告
      應對潘順娥之遺屬因此所受損害，負賠償責任。
（二）次按被保險人有飲用酒類或其他類似物後駕駛汽車，其吐
      氣或血液中所含酒精濃度超過道路交通管理法規規定之標
      準或違反道路交通管理處罰條例第21條或第21條之1 規定
      而駕車之情事，致被保險汽車發生汽車交通事故者，保險
      人仍應依強制汽車責任保險法規定負保險給付之責，但得
      在給付金額範圍內，代位行使請求權人對被保險人之請求
      權；又所謂請求權人，如因汽車交通事故死亡者，乃指受
      害人之遺屬，並以父母、子女及配偶為第1 順位。又汽車
      駕駛人飲用酒類或其他類似物後其吐氣所含酒精濃度超過
      每公升0.25毫克或血液中酒精濃度超過百分之0.05以上，
      不得駕車，強制汽車責任保險法第29條第1 項第1 款及第
      5 款、第11條第1 項第2 款與道路交通安全規則第114 條
      第2 款，分別定有明文。經查，本件被告於系爭事故發生
      時，經以呼氣測試，所得出之酒精濃度達每公升0.33毫克
      ，已超過每公升0.25毫克之標準，及其同時亦違反道路交
      通管理處罰條例第21條之1 第1 項第1 款之規定，無照駕
      駛之事實，有公路監理電子閘門查詢資料及屏東縣警察局
      交通警察隊測試觀察紀錄表等件附卷可證（見本院卷宗第
      37 頁 、第63頁），且被告本應依侵權行為相關規定，對
      潘順娥之遺屬因此所受之損害，負損害賠償責任，進而，
      如前所述，原告既已依據系爭強制責任險契約，給付潘順
      娥之遺屬戊○○、丙○○、林展鵬、林誼柔共1,500,000
      元，則依據前揭法律之規定，原告自得在上開保險給付之
      額度內代位向被告請求損害賠償。
（三）原告得代位請求之損害賠償項目及金額：
    1.因本件原告僅主張代位潘順娥遺屬對被告所得請求之精神
      慰撫金（見本院卷宗第81頁），是本院僅須審酌潘順娥遺
      屬是否得對被告請求精神慰撫金？及其數額為何？合先敘
      明。
    2.再按不法侵害他人致死者，被害人之父、母、子、女及配
      偶，雖非財產上之損害，亦得請求賠償相當之金額，民法
      第194 條定有明文。經查，潘順娥係因被告之過失行為而
      死亡，而戊○○、丙○○、林展鵬、林誼柔即潘順娥之母
      、配偶、子、女，精神上確因此感受痛苦，爰審酌丙○○
      94年度有10,000元之所得，及名下有總額485,551 元之財
      產；林展鵬、林誼柔名下並無任何所得或財產資料；戊○○94年度有2,923 元之所得，名下有總額1,327,426 元之
      財產；而被告係國中畢業，於95年度並無所得或財產資料
      等情，有稅務電子閘門財產所得調件明細表及調查筆錄等
      件在卷可參（見本院卷第82頁至第85頁、第92頁至第93之
      1 頁、第32頁），及亦衡量上開潘順娥遺屬因痛失至親所
      受精神上之痛苦等一切情狀，本院認定戊○○、丙○○、
      林展鵬、林誼柔每人均得向被告請求非財產上之損失900,
      000 元。
    3.另查，除戊○○之外，丙○○、林展鵬、林誼柔均曾與被
      告達成和解，並約定除保險公司強制險理賠金1,500,000
      元外，被告尚願以給付現金及簽發支票之方式另行給付1,
      500,000 元與丙○○、林展鵬、林誼柔之事實，業據證人
      丙○○到庭結證稱：「（有無與被告丁○○達成和解？）
      有。提出和解書一份。只有我與被告達成和解，小孩部分
      由我代理，因為他們還在上學，和解金包含小孩子部分，
      包含和解金3,000,000 元，扣除強制汽車責任保險1,500,
      000 元及被告已經給我們的200,000 元，被告還要另外給
      1,300,000 元。和解書只有包含我和我的小孩的部分。」
      、「（強制汽車保險金是何人申請的？）我申請的，只有
      申請我和我的小孩部分，共3 人，我沒有申請戊○○部分
      ，可能是他自己申請的。」等語綦詳（見本院卷宗第96頁
      ），且核與證人戊○○到庭所結證稱：「（你有無跟被告
      丁○○和解過？）沒有。」、「（你有無跟保險公司申請
      領取強制汽車保險金？）有，領了375,000 元。」等語（
      見本院卷宗第97頁）大致相符，並有和解書1 紙在卷可證
      （見本院卷宗第100 頁），是除系爭強制責任險之保險給
      付之外，被告所同意另行給付之1,500,000 元在性質上縱
      使均屬精神上慰撫金，但由前段之說明，即可知潘順娥之
      遺屬丙○○、林展鵬、林誼柔等3 人於扣除被告同意自行
      給付之賠償金後，本尚得向被告請求1,200,000 元之精神
      慰撫金（〈900,000 ×3 〉-1,500,000＝1,200,000 元）
      ，再加上戊○○所得向被告請求之精神慰撫金900,000 元
      ，是被告仍須再向潘月娥遺屬賠償總計超過1,500,000 元
      之精神慰撫金，故原告主張於給付潘月娥遺屬1,500,000
      元之保險給付後，依據強制汽車責任保險法第29條第1 項
      之規定代位向被告請求1,500,000 元，應屬有據。
四、從而，原告依據強制汽車責任保險法第29條第1 項之規定，
    訴請被告給付1,500,000 元，及自95年12月8 日即支付命令
    送達翌日起至清償日止，按週年利率百分之5 計算之利息，
    為有理由，應予准許。
據上論結，本件原告之訴為有理由，依民事訴訟法第385 條第1
項前段、第78條，判決如主文。
中　　華　　民　　國　　96　　年　　7 　　月　　6　　日
                  民事第一庭  審判長法  官  徐美麗
                                    法  官  邱玉汝
                                    法  官  葉力旗
正本係照原本作成。
如不服本判決，應於收受送達後20日內向本院提出上訴書狀，其
未表明上訴理由者，應於提出上訴後20日內向本院補提理由書狀
（均須按他造當事人之人數附繕本）。
                                    書記官  李勝群
中　　華　　民　　國　　96　　年　　7 　　月　　6　　日
